臺灣高等法院刑事判決　　　　　　　　　　　　　　九十一年度上易字第三八號
　　上　訴　人　臺灣桃園地方法院檢察署檢察官
　　被　　　告　甲○○
右上訴人因被告違反能源管理法案件，不服台灣桃園地方法院九十年度易字第二三七
七號中華民國九十年十一月二十日第一審判決（起訴案號台灣桃園地方法院檢察署九
十年度偵字第一四七一七號；併辦案號：台灣桃園地方法院檢察署九十年度偵字第一
八六九○號、九十一年度偵字第二九○八號）提起上訴，本院判決如左：
    主  文
原判決撤銷。
甲○○共同連續未經許可而經營中央主管機關指定之能源產品銷售業務，處有期徒刑
陸月，併科罰金新台幣貳拾萬元，有期徒刑如易科罰金，以參佰元折算壹日；罰金如
易服勞役，以罰金總額與六個月之日數比例折算。
扣案之加油機壹台（含加油槍壹支、皮管貳條）、油槽壹座、油品肆佰公升、新台幣
陸仟參佰元；及加油機壹台（含加油槍壹支、皮管壹條）、油槽壹座、油品陸仟伍百
公升、新台幣參佰元，均沒收。
    事  實
一、甲○○明知九八無鉛汽油係中央主管機關指定之能源產品，未經許可不得擅自經
    營銷售業務，且已因銷售九八無鉛汽油經原法院中壢簡易庭於民國（下同）九十
    年六月十九日以九十年度壢簡字第五六七號判處有期徒刑三月，併科罰金新台幣
    （下同）十五萬元，於九十年九月二十六日確定在案。猶不知悛悔，竟另行起意
    ，與姓名年籍不詳綽號「阿寶」之成年男子，共同基於以銷售汽油為業務之概括
    犯意聯絡，自九十年五月下旬起，甲○○以每月月薪二萬三千元之代價受僱於「
    阿寶」，由甲○○提供其所有之加油機作為簡易加油工具，將「阿寶」所交付每
    公升進價十四點五元販入再以十五點五元之價格公開售出石油產品溶劑即俗稱「
    九八無鉛汽油」之油品方式，在桃園縣中壢市○○路一一二八號，經營原應經中
    央主管機關指定之能源產品銷售業務。先於：（一）九十年八月二十八日晚上六
    時三十分許，甲○○於上開地點為卓楹翔加油收取費用八百元後，為警當場查獲
    加油機一台（含加油槍一支、皮管二條）、油槽一座、油品四百公升、當日營業
    所得六千三百元，並將扣案營業所得外之物品，暫交中油公司桃竹苗營業處保管
    。（二）復以前揭同一方法及再備工具，繼續經營能源產品銷售業務，嗣於同年
    九月三十日下午二時三十分許，在同一地點為陳文賢加油收取費用三百元後，又
    為警當場查獲加油機一台（含加油槍一支、皮管一條）、油槽一座、油品六千五
    百公升、當日營業所得三百元。
二、案經桃園縣警察局中壢分局報請台灣桃園地方法院檢察署檢察官偵查起訴，及新
    竹縣竹東分局報請台灣桃園地方法院檢察署檢察官偵查後移請本院併辦。
    理  由
一、右揭事實，業據被告甲○○於本院坦承不諱（見本院九十一年四月十一日審判筆
    錄），其於警訊及偵、審中亦迭稱：我於九十年五月二十二日被平鎮分局查獲後
    ，又再復工，該地下油行的實際負責人叫「阿寶」，真實姓名我不曉得，汽油賣
    給不特定人士，一公升的價格是十五點五元，我每個月的薪水是一萬八千元，另
    外充當人頭的代價是每個月五千元，警方所查扣的三百元是陳文賢加油時所交給
    我的（見九十年偵字第一八六九○號卷第四頁背面至第五頁）；我是加油站負責
    人，自九十年六月三十日開始營業，場地向謝明峰借用，所售係「九八無鉛汽油
    」，每公升進價十四點五元，賣十五點五元等語（見九十年度偵字第一四七一七
    號偵查卷第五、六頁），加油機及油槽是「阿寶」被查獲後交給我做，我原受僱
    於「阿寶」（見九十年度偵字第一四七一七號偵查卷第二十三頁背面），付我薪
    水的人是賣汽油的人，叫阿寶，加油機是他送我的，一個月一萬八千元的薪水，
    另外五千元的人頭費，共兩萬三千元等語明確（見原審卷第十三頁）。核與證人
    陳文賢於警訊時所證：我的車是加九五的汽油，他的油我可以用，且比外面加油
    站便宜很多，警方當場查扣之三百元是剛剛加油給加油工之油錢，加油時是向被
    警方查獲的那一位先生（甲○○）接洽等語（見九十年度偵字第一八六九○號卷
    第六頁）。及證人卓楹翔於警訊時證述：當時幫我加油之人是甲○○沒錯（經當
    場指認無訛），買油的錢也交給甲○○，每公升汽油是新台幣十五點五元等情節
    相符（見九十年度偵字第一四七一七號偵查卷第八、九頁），並有加油機一台、
    油槽一座、油品共六千九百公升、二次查獲當日營業所得共六千六百元扣案可資
    佐證（見九十年度偵字第一四七一七號偵查卷第十四頁保管條所載，及第十六頁
    扣押物品清單；及九十年度偵字第一八六九○號卷第十頁處理違法加儲油（氣）
    設施執行完畢證明，及第三十七頁扣押物品清單），及查獲現場照片共十一幀附
    卷可稽（見九十年度偵字第一四七一七號偵查卷第十二、十三頁，九十年度偵字
    第一八六九○號卷第二十九、三十頁）。本件被告之自白核與事實相符，本件事
    證已臻明確，被告犯行洵堪認定，應予依法論科。
二、核被告之所為，係犯能源管理法第二十條之一前段之未經許可而經營中央主管機
    關指定之能源產品銷售業務罪。查業務概念之內涵本即含有多次繼續反覆實施同
    一社會活動之性質，亦即於銷售概念中，本即預想數個行為，以一定行為而成立
    之犯罪，係基於單一銷售犯意反覆實施多數動作之實質單一犯，其每次查獲前之
    多次銷售之行為，應為法律上包括一罪。惟其前後二次查獲犯行，因時間緊接，
    手段相同，顯係基於概括之犯意反覆為之，應依刑法第五十六條之規定論以一罪
    ，並加重其刑。又被告與姓名年籍不詳綽號「阿寶」之成年男子就前開犯行，有
    犯意聯絡及行為分擔，應以共同正犯論。又被告前雖因銷售九八無鉛汽油經原法
    院中壢簡易庭於九十年六月十九日以九十年度壢簡字第五六七號判處有期徒刑三
    月，併科罰金新台幣十五萬元，於九十年九月二十六日確定在案，惟查其當時係
    以月薪二萬二千元受僱於許庭光，而本件係以月薪二萬三千元受僱於姓名年籍不
    詳綽號「阿寶」之成年男子，其僱用之主體既然有別，受僱之時間亦有差異，足
    見本件係被告之前雇主被查獲依法究辦後，因同一地點有人另起爐灶，才另行起
    意受僱於新雇主，合此敘明。原審據以論罪科刑，原非無據。惟查，(一)按易服勞
    役以一元以上三元以下（已依罰金罰鍰提高標準條例第二條提高一百倍），折算
    一日。但勞役期限不得逾六個月。罰金總額折算逾六個月之日數者，以罰金總額
    與六個月之日數比例折算，刑法第四十二條第二項、第三項定有明文。本件原審
    判決併科被告罰金新台幣二十萬元，因罰金總額已逾六個月之日數（按即罰金總
    額超過新台幣十六萬二千元），如易服勞役，原應引用刑法第四十二條第三項，
    並於主文中諭知「罰金如易服勞役，以罰金總額與六個月之日數比例折算」，惟
    原審竟仍諭知「罰金如易服勞役，以新台幣九百元即銀元三百元折算一日」，使
    被告易服勞役之期間超過六個月，顯與法律所規定之期限不符，自有未洽。(二)本
    件檢察官移請併辦部分，因原審已為終局之判決而未及審酌。故檢察官上訴指摘
    原判決不當為有理由，應由本院予以撤銷改判。爰審酌被告犯罪之動機、目的、
    屢次被查獲後猶再犯之犯罪後之態度等一切情狀，量處如主文第二項所示之刑，
    有期徒刑及罰金刑之部分，分別諭知易科罰金及易服勞役之折算標準，以示懲儆
    。扣案之汽油油品共六千九百公升為被告銷售之產品，應依能源管理法第二十條
    之一後段規定沒收。至加油機一台（含加油槍一支、皮管二條）、油槽一座；及
    加油機一台（含加油槍一支、皮管一條）、油槽一座，均係共犯所有供犯罪所用
    之物，現金共六千六百元，則係被告及共犯「阿寶」犯罪所得之物，爰分別依刑
    法第三十八條第一項第二款、第三款之規定宣告沒收。
據上論斷，應依刑事訴訟法第三百六十九條第一項前段、第三百六十四條、第二百九
十九條第一項，能源管理法第二十條之一前段、後段，刑法第十一條前段、第二十八
條、第五十六條、第四十一條第一項前段、第四十二條第二項、第三項、第三十八條
第一項第二款、第三款，罰金罰鍰提高標準條例第二條，現行法規所定貨幣單位折算
新台幣條例第二條，判決如主文。
本案經檢察官覃正祥到庭執行職務。
中      華      民      國    九十一    年      四      月    二十五    日
                              臺灣高等法院刑事第九庭
                                    審判長法  官  李  文  成
                                          法  官  周  盈  文
                                          法  官  官  有  明
右正本證明與原本無異。
不得上訴。
                                          書記官  林  蓓  瑜
中      華      民      國    九十一    年      四      月    二十六    日
附錄：本判決論罪科刑法條全文
能源管理法第二十條之一
未經許可而經營中央主管機關指定之能源產品之輸入、輸出、生產、銷售義務者，處
一年以下有期徒刑、拘役或科或併科新台幣三十萬元以下罰金，並得沒收其輸入、輸
出、生產、銷售之產品。
